【裁判字號】    99,台非,14
【裁判日期】    990113
【裁判案由】    公共危險
【裁判全文】
最高法院刑事判決                九十九年度台非字第一四號
上  訴  人  最高法院檢察署檢察總長
被      告  甲○○
上列上訴人因被告公共危險案件，對於台灣桃園地方法院中華民
國九十一年七月十六日第一審確定簡易判決（九十一年度桃交簡
字第二０五０號，聲請簡易判決處刑案號：台灣桃園地方法院檢
察署九十一年度偵字第五四四四號），認為違背法令，提起非常
上訴，本院判決如下：
    主  文
原判決撤銷。
本件公訴不受理。
    理  由
非常上訴理由稱：「按對於被告無審判權者，應諭知不受理之判
決。又現役軍人犯陸海空軍刑法或其特別法之罪，依軍事審判法
之規定追訴審判之；刑事訴訟法第三百零三條第六款、軍事審判
法第一條第一項分別定有明文。再陸海空軍刑法第一條規定：「
現役軍人犯本法之罪者，依本法處罰」。第五十四條第一項規定
：「服用毒品、麻醉藥品、酒類或其他相類之物，不能安全駕駛
動力交通工具而駕駛者，處一年以下有期徒刑、拘役或科或併科
新台幣二十萬元以下罰金。查本件原判決以被告甲○○於九十一
年三月六日零晨三時許，在桃園縣大溪鎮○○○街友人住處飲酒
後，已不能安全駕駛動力交通工具，仍駕駛Ａ三－三九四五號自
小客車，行經桃園縣大溪鎮瑞源里番子寮二十三之二號前時，果
因酒後不能安全駕駛，而與張盛喜所有停放於路旁之Ｚ九－四三
六三號自小客車發生擦撞，致該車部份毀損，嗣於同年月日凌晨
四時二十分許，員警據報前往處理，發現其滿身酒氣，經施以酒
精濃度檢測，結果其酒精呼氣測定值高達0.85MG/L而查獲，因而
依刑法第一百八十五條之三之規定，論處被告以服用酒類，不能
安全駕駛動力交通工具而駕駛罪刑，固非無見。惟被告自八十二
年間入伍迄今仍在服役中，為現役軍人，有兵籍表影本可稽（見
台灣桃園地方法院檢察署九十八年度執聲非字第三八號執行卷）
。是被告於犯罪行為時及發覺犯罪時為現役軍人，揆之首開說明
，應依軍事審判法之規定追訴審判之，普通法院對被告並無審判
權，乃原判決竟誤為實體判決，自屬違背法令。案經確定，且於
被告不利，爰依刑事訴訟法第四百四十一條、第四百四十三條提
起非常上訴，以資糾正。」等語。
本院按：法院受理訴訟係不當者，其判決當然違背法令；刑事訴
訟法第三百七十九條第五款規定甚明。又軍事審判法第一條第一
項前段規定：「現役軍人犯陸海空軍刑法或其特別法之罪，依本
法之規定追訴審判之。」陸海空軍刑法第五十四條第一項亦規定
：「服用毒品、麻醉藥品、酒類或其他相類之物，不能安全駕駛
動力交通工具而駕駛者，處一年以下有期徒刑、拘役或科或併科
新台幣二十萬元以下罰金。」故現役軍人觸犯該罪者，依陸海空
軍刑法第一條之規定，應依該法處罰，並由軍事審判機關追訴審
判。原判決事實認定：被告甲○○於民國九十一年三月六日上午
三時許，在桃園縣大溪鎮○○○街友人住處飲酒後，明知其服用
酒類後已不能安全駕駛動力交通工具，仍駕駛Ａ三─三九四五號
自小客車，行經桃園縣大溪鎮瑞源里番子寮二十三之二號前時，
果因酒後不能安全駕駛，而擦撞張盛喜所有停放路旁之Ｚ九－四
三六三號自小客車，致該車部分毀損。同日上午四時二十分許，
轄警據報前往處理，發現其滿身酒氣，經施以酒精濃度檢測，其
酒精呼氣測定值高達０‧八五MG/L等情；乃論被告以刑法第一百
八十五條之三服用酒類，不能安全駕駛動力交通工具而駕駛罪，
處拘役伍拾日，並諭知如易科罰金以新台幣參佰元折算壹日。惟
被告犯罪時係現役軍人，目前尚在服役中，有兵籍表影本在卷可
憑（見台灣桃園地方法院檢察署九十八年度執聲非字第三八號執
行卷）。是被告於九十一年三月六日犯罪及發覺時均在任職服役
中，為現役軍人，所犯又係陸海空軍刑法第五十四條第一項之罪
，揆諸上開說明，應由軍事審判機關依法追訴審判，普通法院對
之無審判權。原判決不察，未適用通常程序為不受理之判決，逕
依簡易程序，以簡易判決處刑，而為實體裁判，顯然違背法令。
案經確定，且於被告不利，非常上訴意旨，執以指摘，洵有理由
。應由本院將原判決撤銷，改判諭知本件公訴不受理，以資救濟
。
據上論結，應依刑事訴訟法第四百四十七條第一項第一款、第三
百零三條第六款，判決如主文。
中    華    民    國  九十九  年    一    月   十三   日
                      最高法院刑事第八庭
                          審判長法官  洪  文  章
                                法官  王  居  財
                                法官  郭  毓  洲
                                法官  黃  梅  月
                                法官  邱  同  印
      本件正本證明與原本無異
                                      書  記  官
中    華    民    國  九十九  年    一    月   十八   日
                                                     Ｍ

司法院資訊處製作；財團法人民間司法改革基金會備份。
